【裁判字號】    98,交聲,3294
【裁判日期】    990319
【裁判案由】    違反道路交通管理處罰條例聲明異議
【裁判全文】
臺灣桃園地方法院交通事件裁定            98交聲字第3294號
原處分機關  交通部公路總局新竹區監理所桃園監理站
異  議  人
即受處分人  甲○○
上列受處分人因違反道路交通管理處罰條例案件，對於交通部公
路總局新竹區監理所桃園監理站民國98年10月28日所為之桃監裁
罰字第裁52-DB0000000號裁決聲明異議，本院裁定如下：
    主  文
原處分撤銷。
甲○○汽車駕駛人，駕駛汽車經測試檢定酒精濃度超過規定標準
，處罰鍰新臺幣貳仟元，貳拾肆個月內不得考領重型機車駕駛執
照，並應接受道路交通安全講習。
    理  由
一、原處分意旨略以：異議人即受處分人甲○○（下稱異議人）
    於民國98年4 月11日22時55分許，騎乘車牌號碼996-DHX 號
    重型機車，行經大竹路1 巷口時為警攔檢，經桃園縣政府警
    察局交通隊蘆竹小隊警員施予酒測，測得呼氣中所含酒精濃
    度為0.98mg/l，有「汽車駕駛人酒精濃度超過規定標準（
    0.55以上）因而致人受傷」之違規行為，為警當場填製桃警
    局交字第DB0000000 號舉發違反道路交通管理事件通知單予
    以舉發，原處分機關認異議人確有前述行為，乃依道路交通
    管理處罰條例第35條第1 項第1 款之規定，違反道路交通管
    理事件統一裁罰基準及處理細則第43條、第44條及第67條等
    規定，裁罰異議人罰鍰新臺幣（下同）2,000 元，吊扣駕駛
    執照24個月，並施以道安講習等語。
二、異議意旨略以：異議人係騎乘機車酒駕，惟機車駕照遭註銷
    ，故尚無機車駕照可供監理機關吊扣，監理機關遂吊扣伊汽
    車駕照，惟伊係以駕駛大貨車為業，若吊扣伊之大貨車駕照
    ，會影響家計生活，爰依法為此聲明異議等語。
三、按汽車駕駛人飲用酒類後其吐氣所含酒精濃度超過每公升0.
    25毫克以上或血液中酒精濃度超過百分之0.05以上者，不得
    駕車，道路交通安全規則第114 條第2 款定有明文；又汽車
    駕駛人，駕駛汽車經測試檢定酒精濃度超過規定標準者，處
    新臺幣（下同）15 ,000 元以上60,000元以下罰鍰，並當場
    移置保管車輛及吊扣駕駛執照1 年；因而肇事致人受傷者，
    並吊扣其駕駛執照2 年，道路交通管理處罰條例第35條第1
    項第1 款定有明文。
四、經查：
  (一)異議人之酒後駕車係一個交通違規行為，有關其該違規行為
    處罰效果之罰鍰、吊扣駕駛執照與施以道路交通安全講習等
    ，係依據同一法律規定（即道路交通管理處罰條例第35條第
    1 項第1 款、第24條第1 項第2 款）所為之處罰，其處罰方
    式雖有三種，但實際上為單一處分，無法割裂，與該項交通
    違規行為是否存在亦均無從分離，法院於審理時，應先確定
    異議人是否確有交通違規行為事實，再決定原處分機關所適
    用之法律有無錯誤。從而，異議人於聲明異議狀雖僅記載就
    吊扣駕駛執照部分聲明異議，其餘處罰部分並未提及，惟該
    罰鍰及施以道路交通安全講習部分，與其交通違規行為是否
    存在既無從分離，法院自應全部予以審理，合先敘明（臺灣
    高等法院98年法律座談會第23號提案研討結果同此見解）。
  (二)關於吊扣普通大貨車駕駛執照12個月部分：
  1 按道路交通管理處罰條例第68條業於94年12月14日修正，並
    自95年3 月1 日施行，修正前該條文規定：「汽車駕駛人，
    因違反本條例及道路交通安全規則之規定，受吊扣或吊銷駕
    駛執照處分時，吊扣或吊銷其持有各級車類之駕駛執照」；
    修正後該條文規定：「汽車駕駛人，因違反本條例及道路交
    通安全規則之規定，受吊銷駕駛執照處分時，吊銷其持有各
    級車類之駕駛執照」。而該條文修正前，其原提案修正條文
    為：「汽、機車駕駛人，因違反本條例及道路交通安全規則
    之規定，受吊扣或吊銷駕駛執照處分時，吊扣或吊銷其違法
    或違規當時所駕駛車輛之駕駛執照」，修法理由略以：「原
    條文將違法或違規駕駛人所持有各級車類之駕駛執照一併吊
    扣或吊銷，失之過酷，影響人民工作及生活甚鉅，爰修正之
    」等語。惟最後通過之修正條文，係將道路交通管理處罰條
    例第68條原有條文中之「吊扣或」3 字刪除。據此，參照上
    開修法理由及修法經過，依修正後之條文，上開規定受「吊
    銷駕照」處分者，仍維持吊銷駕駛人持有各級車類之駕駛執
    照，至於受「吊扣駕照」處分者，則僅「吊扣」其違法或違
    規當時所駕駛車輛之駕駛執照，不再吊扣其持有與駕駛違規
    車輛無關之其他各級車類之駕駛執照。
  2 再者，汽車駕駛人取得高一級車類之駕駛資格者，得准其駕
    駛較低級車類之車輛，固為道路交通安全規則第61條第1 項
    所明定，然依同條項第3 款：「已領有大貨車駕駛執照者，
    得駕駛小型車、輕型機器腳踏車」之規定，足知領有大貨車
    職業駕駛執照者，僅得駕駛小型車或騎乘輕型機車，仍不得
    騎乘重型機車。查本件異議人雖領有普通大貨車駕駛執照，
    惟未合法考領重型機車駕駛執照，有桃園監理站機車駕駛人
    螢幕列印、桃園監理站汽車駕駛人螢幕列印、汽車駕駛人經
    歷證明書各1 紙附卷可參，故異議人於本案騎乘上開重型機
    車，顯非依憑其領有之普通大貨車駕駛執照，乃屬無照駕駛
    之範疇，而依道路交通管理處罰條例第67條第6 項規定：「
    汽車駕駛人違反本條例規定，應受吊扣駕駛執照處分，於汽
    車駕駛人係無駕駛執照駕車者，在所規定最長吊扣期間內，
    不得考領駕駛執照」，可見道路交通管理處罰條例就無駕駛
    執照者應受吊扣駕駛執照處分之情形，另設有處理之方式，
    況依前開所述修正後即本件行為時之道路交通管理處罰條例
    第68條，已將「吊扣」各級車類之連坐規定刪除，則異議人
    違規時既係騎乘重型機車，其依法所受之處分應僅為限制騎
    乘重型機車之權利，自不得因異議人無重型機車駕駛執照可
    供吊扣，即任意吊扣其他種類車輛即普通大貨車駕駛執照。
    原處分機關以異議人無重型機車駕駛執照可供吊扣，逕行吊
    扣其普通大貨車駕駛執照，顯已逾越修正後道路交通管理處
    罰條例第68條之規範意涵及範圍，亦無視道路交通管理處罰
    條例第67條第6 項之規定內容，而與依法行政原則有違。
五、綜上所述，異議人確有於上開時、地，飲酒後騎乘重型機車
    之違規行為，原處分機關依道路交通管理處罰條例第35條第
    1 項第1 款、第24條第1 項第2 款之規定，裁處異議人罰鍰
    2,000 元，並應參加道路安全講習，於法並無不合。惟原處
    分機關就裁處吊扣異議人普通大貨車駕駛執照24個月之裁罰
    部分，未考量現行道路交通管理處罰條例第68條修正規定與
    內涵，不得吊扣異議人現尚有效之其他各級駕駛執照，且道
    路交通管理處罰條例第67條第6 項就無駕駛執照者應受吊扣
    駕駛執照處分之情形，另設有處理之方式，仍裁處吊扣異議
    人「駕駛執照」，並於執行時實際吊扣異議人之「普通大貨
    車駕駛執照」，即有違誤，且因本件酒後駕車為一個交通違
    規行為，罰鍰、吊扣駕駛執照及施以道路交通安全講習部分
    無從區分，從而，因認異議人提起本件異議為有理由，自應
    由本院撤銷原處分，自為裁罰如主文第2 項所示，以期適法
    。
六、應依道路交通案件處理辦法第20條前段，裁定如主文。
中    華    民    國    99    年    3     月    19    日
                      臺灣桃園地方法院交通法庭
                              法  官  柯姿佐
以上正本證明與原本無異。
如不服本裁定，應於裁定送達後5 日內向本院提出抗告狀。
                              書記官  林舒涵
中    華    民    國    99    年    3     月    19    日

司法院資訊處製作；財團法人民間司法改革基金會備份。
